臺灣高等法院交通事件裁定　　　　　　100年度交抗字第727號
　　抗　告　人
　　即受處分人　陳慶鴻
上列抗告人因違反道路交通管理處罰條例案件，不服臺灣板橋地
方法院100年度交聲字第1417號，中華民國100年 5月31日裁定（
原處分案號：北監蘆字第裁46-C00000000號）提起抗告，本院裁
定如下：
    主  文
抗告駁回。
    理  由
一、原裁定意旨略以：
（一）異議人即受處分人陳慶鴻前於民國99年12月30日17時30分
      許，駕駛車號 GCU-581號重型機車，行經新北市三重區○
      ○○路時，肇事致人受傷而逃逸，原處分機關即交通部公
      路總局臺北區監理所蘆洲監理站乃裁處罰鍰新臺幣（下同
      ） 6,000元等情，有新北市政府警察局舉發違反道路交通
      管理事件通知單、板橋地檢署檢察官 100年度偵字第6616
      號緩起訴處分書及不起訴處分書各 1份在卷可稽，是異議
      人確有駕駛重型機車疏未切實綑綁物品之過失，造成負載
      之行李箱蓋掉落肇事，間接導致告訴人張庭瑞受有雙膝、
      左手腕擦傷傷害，惟異議人卻未停留救護逕自離去逃逸之
      事實，堪以認定。至於異議人被訴過失傷害部分，雖經板
      橋地檢署檢察官為不起訴處分，惟此係因達成和解，經告
      訴人撤回告訴之故，並非認定異議人並無肇事致人受傷之
      事實，故異議人自不得以該不起訴處分反推而謂本件事故
      並無人受傷，故異議人辯稱原處分機關應依道路交通管理
      處罰條例第62條第 1項之肇事逃逸（無人受傷）之規定為
      裁罰，顯不可採。又異議人因上開案件，業經板橋地檢署
      檢察官於100年3月22日以100年度偵字第6616號為期間1年
      、當庭立悔過書、於緩起訴處分確定後，收受該署檢察官
      執行緩起訴處分命令通知書後3個月內，向國庫支付10,00
      0元之緩起訴處分，並於100年 4月21日確定，然緩起訴期
      滿日為101年4月20日，現緩起訴處分尚未期滿等情，有該
      緩起訴處分書、臺灣高等法院被告前案紀錄表各 1份在卷
      可稽，堪以認定。
（二）惟按行政罰法第26條規定：一行為同時觸犯刑事法律及違
      反行政法上義務規定者，依刑事法律處罰之。但其行為應
      處以其他種類行政罰或得沒入之物而未經法院宣告沒收者
      ，亦得裁處之。前項行為如經不起訴處分或為無罪、免訴
      、不受理、不付審理之裁判確定者，得依違反行政法上義
      務規定裁處之。又依刑事訴訟法第253條之3規定：被告於
      緩起訴期間內，有該條所列情形之一者，檢察官得依職權
      或依告訴人之聲請撤銷原處分，繼續偵查或起訴。是緩起
      訴期間尚未屆滿前，緩起訴處分與不起訴處分之法律效果
      尚屬不同，緩起訴處分並非不起訴處分；因此，本件異議
      人於緩起訴期間尚未屆滿前，既有緩起訴遭撤銷及受刑事
      追訴處罰之可能，原處分機關於異議人緩起訴期間屆滿前
      逕予裁罰，將使異議人因此蒙受同時遭到行政處罰及刑事
      處罰之危險，於法未合。
（三）綜上所述，異議人固有於前揭時間、地點，駕駛重型機車
      肇事致人受傷而逃逸之違規行為，惟原處分機關在緩起訴
      處分尚未實質確定前，逕依道路交通管理處罰條例第62條
      第3項前段規定裁處異議人罰鍰6,000元部分，顯與行政罰
      法第26條第1項前段、第2項之規定意旨有違，即有可議；
      異議意旨縱未敘及，仍應由本院就此部分予以撤銷，由原
      處分機關於緩起訴期滿後，依異議人是否經撤銷緩起訴及
      受刑事追訴處罰之情形，就罰鍰部分為適當之裁決。而道
      路交通管理處罰條例第62條第4項、第67條第3項所定之吊
      銷駕駛執照， 1年內不得考領駕駛執照部分，因屬行政罰
      法第26條第 1項但書及第2條第1款所稱之其他種類行政罰
      ，兼具維護公共秩序之作用，為達此行政目的，尚無違反
      一事不二罰原則；至於異議人雖謂吊銷駕駛執照將致工作
      上不便而影響生計云云，然此尚非得據以免為吊銷執照處
      分之合法事由，則異議人此部分所辯自屬無據。從而，應
      認異議人提起本件異議為有理由，即應由本院將原處分撤
      銷，自為裁罰如主文第2項所示，以期適法。
二、本件抗告意旨略以：抗告人不否認有原裁定所認定之肇事事
    實，但非故意離開肇事現場。另抗告人已與告訴人和解，且
    因緩起訴處分須向國庫支付10,000元。若再吊銷抗告人重型
    機車駕照，處分嫌屬過重。抗告人目不識丁，重新考取重型
    機車駕照實屬不易，且工作須仰賴機車代步，故請本院法外
    開恩，撤銷原裁定，改判吊扣重型機車駕照等語。
三、經查：
（一）按汽車駕駛人駕駛汽車肇事致人受傷或死亡者，應即採取
      救護措施及依規定處置，並通知警察機關處理，不得任意
      移動肇事汽車及現場痕跡證據，違反者處新臺幣三千元以
      上九千元以下罰鍰。但肇事致人受傷案件當事人均同意時
      ，應將肇事汽車標繪後，移置不妨礙交通之處所。前項駕
      駛人肇事致人受傷而逃逸者，吊銷其駕駛執照；致人重傷
      或死亡而逃逸者，吊銷其駕駛執照，並不得再考領。道路
      交通管理處罰條例第62條第3、4項定有明文。據條文用語
      可知，此處之法律效果，係法定且唯一「吊銷」處罰，無
      酌量「吊扣」之餘地。
（二）抗告人於民國99年12月30日17時30分許，駕駛車號GCU-58
      1 號重型機車，行經新北市三重區○○○路時，肇事致人
      受傷而逃逸一事，有板橋地檢署檢察官100年度偵字第661
      6號緩訴處分書1份在卷可稽，是抗告人確有駕駛重型機車
      疏未切實綑綁物品之過失，造成負載之行李箱蓋掉落肇事
      ，間接導致告訴人張庭瑞受有雙膝、左手腕擦傷傷害，且
      抗告人未停留救護逕自離去逃逸之事實，足堪認定。
（三）綜上所述，原審依行政罰法第26條，撤銷原處分機關對受
      處分人罰鍰6,000元，保留吊銷重型機車駕照，1年內不得
      考領駕駛執照之部分，並無違法不當，抗告人仍執前詞抗
      告，顯無理由，應予駁回。
據上論結，應依道路交通管理處罰條例第89條、道路交通事件處
理辦法第25條，刑事訴訟法第412條，裁定如主文
中    華    民    國    100    年     7   月     8    日
                  刑事第十四庭審判長法  官  陳志洋
                                    法  官  謝靜慧
                                    法  官  梁耀鑌
以上正本證明與原本無異。
不得再抗告。
                                    書記官  莊淑茹
中    華    民    國   100    年    7     月    11    日